臺北高等行政法院判決　　　　　　　　　　　　　　九十年度簡字第七九六四號
　原 　　 告　舜筌企業有限公司
　代　表　人　甲○○
　被　　　告　臺北縣政府稅捐稽徵處
　代　表　人　丙○○（處長）
　訴訟代理人　丁○○
右當事人間因營業稅事件，原告不服財政部中華民國九十年五月十八日台財訴字第○
八九○○三五五九五號訴願決定，提起行政訴訟，本院判決如左：
　　　主  文
原告之訴駁回。
訴訟費用由原告負擔。
　　　事  實
緣原告將民國（下同）八十八年五─六月份統一發票轉供建成輪胎打油行使用，經被
告查獲，取具營利事業開立之發票非屬其所申購發票清單，審理違章成立，乃依行為
時營業稅法第四十七條第二款規定裁處罰鍰新台幣（下同）九千元，原告不服，申請
復查，經被告於八十九年四月十三日以八九北稅法字第五四四五五號復查決定書駁回
申請，原告猶表不服，提起訴願，亦遭決定駁回，遂向本院提起行政訴訟。茲摘敘兩
造主張之理由意旨如次（原告經合法通知，未於準備程序期日到庭，依其起訴狀之聲
明及主張）：
一原告主張之理由略謂：有關原告將八十八年五、六月份統一發票轉供建成輪胎打油
  行使用，違反營業稅法規定事件，爰本件係因記帳代理人領用發票時將順序錯亂，
  致日茂興業股份有限公司、東發塑膠有限公司、順宬工程有限公司、建成輪胎打油
  行、俊谷有限公司、舜筌企業有限公司（以下分別簡稱日茂公司、東發公司、順宬
  公司、建成油行、俊谷公司、舜筌公司）等營業人八十八年五、六月份按錯誤之統
  一發票開立當期營業額，並按期辦理營業稅申報，絕無故意將統一發票轉供他人使
  用，請准免依行為時營業稅法第四十七條規定處罰；惟被告以「按營業稅法第四十
  七條第二款規定：將統一發票轉供他人使用者。應處一千元以上一萬元以下罰鍰。
  ‧‧‧，次按人民違反法律上之義務而應受行政罰之行為，法律無特別規定時，僅
  須違反禁止規定或作為義務，而不以發生損害或危險為其要件者，推定為有過失，
  於行為人不能舉證證明自己無過失時，即應受處罰。」另訴願決定以「‧‧‧查訴
  願人（即原告）並未於原處分機關（即被告）查獲前至該處報備其發票有交與他人
  使用情形，係經被告比對申購發票清單資料方才查獲生誤用情事，況且發票轉供他
  人使用，已影響相關商號之營業稅及營利事業所得稅稽徵‧‧‧」。按營業稅法第
  四十七條第二款規定：將統一發票轉供他人使用者，應處一千元以上，一萬元以下
  罰鍰。該款規定立法意旨係以營業人虛設行號且故意將統一發票轉供他人使用為要
  件，惟原告八十八年五、六月份開立之發票雖非屬所申購發票清單，但原告仍按期
  辦理營業稅申報手續，且原告為響應財政部推廣媒體申報作業，營業稅乃使用媒體
  申報之營業人，每期均按期誠實申報營業稅，亦積極更新申報軟體以利稅捐機關稽
  徵作業，本次錯誤絕無故意將統一發票轉供他人使用，請准免予處罰。況行政罰係
  以對過去違反行為懲罰為目的，對於義務之違反者，僅得與一次之處罰，除再犯外
  ，不得予處罰，而有一事不再理原則之適用，原告因記帳代理人領用發票時將順序
  錯亂，致日茂公司、東發公司、順宬公司、建成油行、俊谷公司、舜筌公司等營業
  人八十八年五、六月份按錯誤之統一發票開立當期營業額，上開營業人均委託同一
  記帳代理人，應處行政罰時請准予擇一執行。另按財政部八十七年二月十八日台財
  稅第八七一九二○二一一號函釋「營業人因受託之會計事務所疏失，誤將委託代購
  之統一發票交予其他營業人使用，應如何處罰乙案，‧‧‧如經主管稽徵機關查明
  其違章情節確較輕微，自可依稅務違章案件裁罰金額或倍數參考表使用須知第四點
  規定，按稅法規定之最低限罰鍰處罰」，原告係因代理人乙○○代購發票，一時疏
  失與其他公司交換發票使用，請准予按上開函釋減輕罰鍰。綜上，原告開立之發票
  雖非屬所申購發票清單，但仍已依法按期辦理營業稅申報手續，本次錯誤絕無故意
  將發票轉供他人使用，被告未能體恤原告響應政府誠實納稅行為，而處以高額罰鍰
  。爰訴請撤銷原處分及訴願決定等語。
二被告主張之理由略謂：查本件原告將八十八年五─六月份統一發票轉供建成輪胎打
  油行使用，案經被告查獲，此有營利事業開立之發票非屬其所申購發票清單，原告
  亦坦承不諱，違章事實明確，被告乃依營業稅法第四十七條第二款規定裁處罰鍰九
  千元。原告不服，主張略以其係因記帳代理人領用發票時將順序錯亂致原告八十八
  年五、六月份按錯誤發票開立並按期申報，本次錯誤絕無故意將統一發票轉供他人
  使用請准予免罰等語。申請復查，經被告復查決定以，經查違反禁止規定或作為義
  務之過失行為仍應負行政罰之責任，司法院釋字第二七五號解釋可資參照，本件原
  告既自承錯誤將發票供他人使用，仍應負行政罰之責任。則原處分行為罰九千元，
  揆諸相關規定，並無不合為由，乃駁回其復查之申請，揆諸相關規定，並無不合。
  茲原告除持前詞外，並以行政罰係以對過去違反義務行為懲罰為目的，對於義務之
  違反者，僅得與一次之處罰，除再犯外，不得予處罰，而有一事不再理原則之適用
  ，原告因記帳代理人領用發票時將順序錯亂，致日茂公司、東發公司、順宬公司、
  建成油行、俊谷公司、舜筌公司等營業人八十八年五、六月份按錯誤之統一發票開
  立當期營業額，上開營業人均委託同一記帳代理人，應處行政罰時准予擇一執行。
  及依據財政部八十七年二月十八日台財稅第八七一九二○二一一號函釋，營業人因
  受託之會計事務所明顯將代購之發票交付錯誤，而非營業人故意將發票轉供他人使
  用，於經主管稽徵機關查明違章情節確較輕微，自可依稅務違章案件裁罰金額或倍
  數參考表使用須知第四點規定，按稅法規定之最低限罰鍰處罰等語，資為爭議。第
  查按營業稅法第四十七條規定，係對營業人違反禁止規定或作為義務所為之制裁，
  其性質為行為罰，是以稽徵機關對前述之不同營業人違反營業稅法第四十七條第二
  款規定分別裁處罰鍰，核無不妥，自無一事不再理原則之適用，所訴核不足採。另
  據原告訴稱按財政部八十七年二月十八日台財稅第八七一九三○二一一號函釋，本
  件係因委託他人代購發票，一時疏失與其他公司交換發票使用，請准予按上開函釋
  減輕罰鍰等語，惟查原告並未於被告查獲前至該處報備其發票有交與他人使用情形
  ，係經被告比對申購發票清單資料方才查獲，況且發票轉供他人使用，已影響相關
  商號之營業稅及營利事業所得稅稽徵，造成被告電腦管制作業之紊亂及投入厘正、
  通報之人力、物力浪費，尚非「情節輕微」可言，原告領取統一發票時未與統一發
  票購買明細表核對無誤再行使用以致誤用他人發票，其有過失自不待言，被告經衡
  酌違章情節及危害性，乃裁處九千元罰鍰之處分，經核並無不合，所訴核無足採，
  本件原處分應予維持，請駁回原告之訴等語。
　　　理  由
一按「納稅義務人有左列情形之一者，除通知限期改正或補辦外，處一千元以上一萬
　元以下罰鍰；逾期仍未改正或補辦者，得連續處罰，並得停止其營業：一．．．二
  、將統一發票轉供他人使用者。」為行為時營業稅法第四十七條第二款所明定。次
  按「人民違反法律上之義務而應受行政罰之行為，法律無特別規定者，雖不以出於
  故意為必要，仍須以過失為其責任條件，但應受行政罰之行為，僅須違反禁止規定
  或作為義務，而不以發生損害或危險為其要件者，推定為有過失，於行為人不能舉
  證證明自己無過失時，即應受處罰。」司法院釋字第二七五號解釋有案。
二本件原告主張其係委託記帳代理人即本件送達代收人代購發票，一時疏忽與其他公
  司交換發票使用，請准依財政部八十七年二月八日台財稅第八七一九三○二一一號
  函釋減輕處罰。又行政罰係以對過去違反義務行為懲罰為目的，對於義務之違反者
  ，僅得予一次之處罰，除再犯外，不得予處罰，本件記帳代理人領用發票之疏失行
  為，被告已對俊谷公司裁處罰鍰九千元，該公司亦已繳納，應不得再對原告處罰等
  語。
三查本件原告將購買之八十八年五、六月份三聯式統一發票號碼：ＶＦ000000
  00至ＶＦ00000000號乙本，轉供建成油行使用，案經被告查獲，有營利
  事業開立之發票非屬其所申購發票清單、統一發票購買明細表等附卷可稽，違章事
  實，洵堪認定。
四經查營業人每次請購統一發票時，均應填寫請購單，並蓋妥統一發票專用章及負責
  人印鑑章，連同統一發票購票證交代辦所經辦發售統一發票人員，以憑請購發票，
  營業人請購之各類發票經審核無訛，發售人員即將統一發票連同統一發票購買明細
  表交營業人點收。是本件原告領用統一發票時未與統一發票購買明細表核對無誤再
  行使用，以致誤用他人發票，縱非故意，然原告亦有未盡選任及監督受任人之責，
  尚未能免除過失之責，依上開司法院釋字第二七五號解釋自應受處罰。另本件被告
  以原告所購用之發票轉供他人使用，已影響相關商號之營業稅及營利事業所得稅稽
  徵，造成被告機關電腦管制作業之紊亂及投入釐正、通報之人力、物力浪費，乃衡
  酌原告違章情節，基於被告行政裁量權，依法並無不妥；至原告主張同一記帳代理
  人疏失行為事件中，俊谷公司已繳納罰鍰，不得再對原告裁罰等語，查俊谷公司為
  另一營業人，其與原告分別涉及違反營業稅法行為，違章主體不同，被告分別依照
  規定予以處罰，並不生重複或一事兩罰或僅得一次處罰問題。
五綜上所述，本件被告之處分，核無違誤，訴願決定，予以維持，亦無不合，原告起
  訴為無理由，應予駁回。又本件依卷內資料及行準備程序，事證已臻明確，爰不經
  言詞辯論為之，併此敘明。
六據上論結，本件原告之訴為無理由，爰依行政訴訟法第二百三十六條、第九十八條
  第三項前段，判決如主文。
中　　　華　　　民　　　國　　九十一　　年　　　十　　　月　　 十八 　　日
                       臺 北 高 等 行 政 法 院   第 一 庭
                                                   法  官  黃本仁
右為正本係照原本作成。
本件以訴訟事件所涉及之法律見解具有原則性者為限，始得於本判決送達後二十日內
向本院提出上訴狀並表明上訴理由，如已於本判決宣示後送達前提起上訴者，應於判
決送達後二十日內補具上訴理由（均按他造人數附繕本），且經最高行政法院許可後
方得上訴。
中　　　華　　　民　　　國　　九十一　　年　　　十　　　月　　二十二　　日
            　　　　　　　　　　　　　　    　     書記官  姚國華
